【裁判字號】    89,簡上,1
【裁判日期】    890920
【裁判案由】    給付貨款
【裁判全文】
臺灣屏東地方法院民事裁定      八十九年度簡上字第一號
    上  訴  人  甲○○
    訴訟代理人  許安德利律師
    被 上訴 人  泰山企業股份有限公司  設彰化縣田中鎮○○路六號
    法定代理人  丙○○        .
    訴訟代理人  丁○○                住台北市○○○路○段九九號十樓
                乙○○        .
右當事人間請求給付貨款事件，上訴人對於中華民國八十八年十一月三日本院屏東簡易
庭八十八年度屏簡字第一八四號第一審判決提起上訴，本院判決如左：
    主      文
上訴駁回。
第二審訴訟費用由上訴人負擔。
    事      實
甲、上訴人方面：
一、聲明：求為判決：(一)原判決廢棄。(二)駁回被上訴人在第一審之訴。
二、陳述：除與原審判決所載相同者，茲引用外，補稱：
（一）上訴人對被上訴人所提本件三筆貨物的簽收單不爭執。而證人即被上訴人公司
      之業務主任蕭錫煌於原審證稱被上訴人與上訴人曾為五筆現金共計新台幣（下
      同）四十二萬七千四百七十九元乙節，乃指本件三筆貨款以及鈞院八十八年度
      訴字第四一號給付貨款事件中十萬八千元貨款，上訴人業以現金支付之意，是
      上訴人現未積欠被上訴人任何貨款，然因上訴人係以給付現金方式清償貨款，
      尚無法提出認何證據方式證明之。
（二）被上訴人主張兩造間交易情形，係由上訴人打電話向被上訴人公司訂貨並同意
      被上訴人所告知訂購貨物之價格後，被上訴人始依約交付所訂購貨物。兩造就
      買賣標的物及買賣價金既均以對話方式為意思表示而達成合致，則被上訴人之
      貨款請求權的消滅時效應自上訴人收受貨物之時起算，而本件三筆貨款之請求
      權均已罹於時效。
（三）因上訴人的農場係位於南台灣，上訴人遂向被上訴人公司之南區○○○路竹管
      理所訂貨，上訴人未曾見過證人即被上訴人公司之法務部門主管李建民及中區
      業務主任蕭錫煌，亦未曾對渠等為承認本件三筆貨款之觀念通知。又此二位證
      人既受僱於被上訴人公司，則原審以此二人證言為唯一證據而認上訴人確實曾
      對渠等為承認本件貨款債務之觀念通知，其認事用法尚難認無違誤之處，且渠
      等證稱當時僅向上訴人進行口頭催收，與社會上一般公司進行催收程序必行諸
      文字以為證據保存之情形不同，渠等證詞尚難認無瑕疵可指。
三、證據：援用原審所提證據方法。
乙、被上訴人方面：
一、聲明：求為判決駁回上訴。
二、陳述：除與原審判決所載相同者，茲引用外，補稱：
（一）兩造間買賣情形長期採「先交貨後付款」交易模式，即約定貨款之清償期在被
      上訴人公司依約交付貨物與上訴人之後，且證人蕭錫煌亦已於原審審理時證稱
      ：被上訴人公司係以匯款方式收受貨款，即被上訴人公司依約交付貨物後一個
      月，買受人需將貨款匯入被上訴人公司之帳戶，至遲不得超過二個月等語，而
      上訴人亦於原審辯稱：之前均係以匯款方式付款，有時一月個才匯款，從未超
      過一個月等語，是兩造間貨款給付方式係採「交貨後一個月付款」之交易模式
      ，而本件三筆貨物交付時間分別為八十六年三月十日及同年月二十三日以及同
      年月二十四日，本件三筆貨款之清償期均為八十六年四月以後。被上訴人公司
      係自口蹄疫事件發生後之八十八年三月二十八日起，始要求需於交付貨物後數
      日內立即清償。
（二）上訴人所指現金交易方式應係指於被上訴人依約交付貨物後數日內以匯款方式
      清償貨款，而非指於被上訴人依約交付貨物當場給付現金之謂。上訴人所稱現
      金交易四十二萬七千四百七十九元，應係指其以匯款方式清償於口蹄疫事件發
      生後自八十六年三月二十八日起至同年五月十日止期間內之五筆貨款：
  １．兩造於八十六年三月二十八日交易（貨品出場單208077號，貨款為七萬八千一
      百八十二元），上訴人同年四月七日匯款七萬八千一百八十二元。
  ２．兩造於八十六年四月十九日交易（貨品出場單209087號，貨款為九萬三千七百
      四十四元），上訴人同年月二十一日匯款九萬三千七百四十四元。
  ３．兩造於八十六年四月二十八日交易（貨品出場單209472號，貨款為七萬三千八
      百九十二元），上訴人同年四月七日匯款七萬四千七百零四元。
  ４．兩造於八十六年五月六日交易（貨品出場單209897號，貨款為九萬八千七百三
      十五元），上訴人同年月八日匯款九萬八千七百三十五元。
  ５．兩造於八十六年五月十日交易（貨品出場單210134號，貨款為八萬二千九百二
      十六元），上訴人同年月十三日匯款八萬二千九百二十六元。
（三）上訴人曾於八十六年七月間向證人李建民及蕭錫煌承認尚對被上訴人公司尚積
      欠本件三筆貨款尚未清償乙節，業經證人李建民及蕭錫煌於原審審理時證述屬
      實，是本件三筆貨款請求權之消滅時效因上訴人於八十六年七月間承認而中斷
      並重行起算。又此二位證人既為在場直接見聞上開事實之人且其證述與事實相
      符，參照最高法院五十三年台上字第二六七三號判例，渠等證詞堪採為判決基
      礎。又證人李建民前任被上訴人公司之法務部門主管，只需將年度催收結果向
      被上訴人報告即可，自無需將催收過程之各種細節一一作成書面。
三、證據：除援用原審所提證據方法外，並請求訊問證人蕭錫煌。
丙、本院依職權調閱本院八十八年度訴字第四一號以及台灣高等法院高雄分院八十八
    年度上易字第四六號民事卷宗。
    理      由
一、本件被上訴人起訴主張上訴人分別於八十六年三月八日及同年月二十二日向其訂
    購三筆黃豆粉產品，而其已於同年三月十日（貨品出場單206865號，貨款為一十
    一萬零二百元，上訴人已給付十萬零八百十一元）及同年月二十三日（貨品出場
    單207719號，貨款為一十八萬一千四百元）以及同年月二十四日（貨品出場單
    207723號，貨款為一十七萬四千四百元）依約交付貨物，然至今上訴人尚未清償
    上開貨款共計三十六萬五千一百八十九元，為此提起本件訴訟請求上訴人給付上
    開金額及其法定遲延利息。而上訴人則以伊曾與上訴人為五筆現金易共計四十二
    萬七千四百七十九元，即本件三筆貨款以及本院八十八年度訴字第四一號給付貨
    款事件中十萬八千元貨款，伊業以上開現金支付現未積欠被上訴人任何貨款，且
    因係以給付現金方式清償貨款，無法提出認何證據方式證明之；又兩造就買賣標
    的物及買賣價金既以對話方式為意思表示而達成合致，則被上訴人之貨款請求權
    的消滅時效應自上訴人收受貨物之時起算，而本件三筆貨款之請求權均已罹於時
    效；再者，上訴人未曾對被上訴人為承認本件三筆貨款之觀念通知，而證人證稱
    當時僅向上訴人進行口頭催收，與社會上一般公司進行催收程序必行諸文字以為
    證據保存之情形不同，其證詞尚難認無瑕疵，且證人受僱於被上訴人公司，實不
    宜將其證言採為判決基礎等語，資為抗辯。
二、經查被上訴人主張上訴人分別於八十六年三月八日及同年月二十二日向其訂購三
    筆黃豆粉產品，而其已分別於同年三月十日（貨品出場單206865號，貨款為一十
    一萬零二百元，上訴人已給付十萬零八百十一元）及同年月二十三日（貨品出場
    單207719號，貨款為一十八萬一千四百元）以及同年月二十四日（貨品出場單
    207723號，貨款為一十七萬四千四百元）依約交付貨物等情，業據提出與所述相
    符之貨品出場單及貨品交運簽證單為證，並為上訴人所不爭執，堪信為真實。
三、至上訴人雖辯稱系爭三筆貨款及本院八十八年度訴字第四一號給付貨款事件中十
    萬八千元貨款，其業已清償完畢云云，然已為被上訴人所否認，而經查被上訴人
    於八十八年度訴字第四一號給付貨款事件審理中主張其分別於八十六年四月七日
    、同年五月二十三日、同年七月二十八日、同年八月十八日及同年九月二十五日
    收受上訴人匯款七萬八千一百八十二元、十萬四千七百零二元、十萬三千五百九
    十六元、八萬九千二百七十八元及八萬七千九百十二元，以依續清償其起訴所列
    第七筆貨款（即八十六年三月二十八日貨款）與第二至第五筆貨款（即分別為八
    十六年二月十七日貨款、同年二月二十二日貨款、同年二月二十七日貨款、及同
    年三月五日貨款）；被上訴人復分別於同年四月二十一日、同年四月三十日、同
    年五月八日、同年五月十三日、同年六月十六日以及八十七年四月二十七日收受
    上訴人匯款九萬三千七百四十四元、七萬四千七百零四元、九萬八千七百三十五
    元、八萬二千九百二十六元、十萬三千四百九十七元以及七萬九千二百元，先後
    清償八十六年四月十九日、同年四月二十八日、同年五月六日、同年五月十日、
    同年二月二十日及同年三月六日之貨款；被上訴人再於八十七年九月至八十八年
    一月間先後收受上訴人五次匯款各二萬元，以清償八十六年三月八日貨款十一萬
    零二百元，上訴人尚積欠貨款共計十萬零七千三百六十三元之事實，被上訴人已
    提出與所相符之貨品出場單及由上訴人於客戶簽收欄簽名之貨物交運簽認單為證
    ，而經本院判決上訴人應給付被上訴人十萬七千三百六十三元及其法定遲延利息
    ，復經台灣高等法院高雄分院以八十八年度上易字第四六號判決駁回上訴人之上
    訴而告確定等情，業經本院依職權調閱本院八十八年度訴字第四一號及台灣高等
    法院高雄分院八十八年度上易字第四六號卷宗閱明屬實，而上訴人所辯前詞，尚
    難信為真實。至上訴人復辯稱本件三筆貨款業另以給付現金方式清償云云，已為
    被上訴人所否認，上訴人復未舉證以實其說，尚難信為真實。
四、按清償期除法律另有規定或契約另有訂定，或得依債之性質或其他情形決定者外
    ，債權人得隨時請求清償，債務人亦得隨時為清償，民法第三百十五條定有明文
    。被上訴人主張兩造間貨款給付方式係採「交貨後一個月付款」之交易模式，而
    本件三筆貨物交付時間分別為八十六年三月十日及同年月二十三日以及同年月二
    十四日，是本件三筆貨款之清償期均為八十六年四月以後云云，經查：
（一）證人蕭錫煌於原審證稱：於伊受僱於被上訴人公司之前，上訴人即開始向被上
      訴人公司訂購黃豆粉，本件三筆貨款係上訴人打電話訂購，電話是伊接的。於
      八十六年三月二十八日以前，被上訴人公司之收受貨款方式為收受買受人所為
      匯款，而買受人只需於被上訴人交付貨物後一個月將貨款匯入被上訴人公司帳
      戶內即可，如買受人超過二個月未為匯款被上訴人公司始對其進行催收程序，
      因上訴人為固定顧客，被上訴人對上訴人之貨款亦採上開收款方式。（見原審
      八十八年七月九日言詞辯論筆錄）
（二）證人蕭錫煌於本院審理時證稱：自八十五年一月間起上訴人向被上訴人公司訂
      貨即係與伊接洽，原於交付貨物後一個月給付貨款即可，然於八十六年三月間
      發生口蹄疫事件後，被上訴人公司即要求於交付貨物後三、四日內將貨款匯入
      被上訴人公司帳戶中等語。（見八十九年三月八日準備程序筆錄）
（三）上訴人於原審審理時辯稱：伊有時於收受貨物後一個月才以匯款方式給付貨款
      ，然其匯款從未超過一個月等語。（見原審八十八年七月九日言詞辯論筆錄）
（四）綜上所述，兩造間貨款之約定清償期應為被上訴人依約交付貨物時，至被上訴
      人所稱於貨物交付後一至二個月未見上訴人付款，始對其進行催收程序乙節，
      僅屬被上訴人之內部催收貨款作業程序而非貨款清償期之約定，否則何以自口
      蹄疫事件發生後被上訴人得單方要求上訴人需於收受貨物後三、四日內給付貨
      款。而本件三筆貨物被上訴人已分別於八十六年三月十日、同年三月二十三日
      以及同年三月二十四日依約交付之情已如前述，是本件三筆貨款之清償期分別
      為八十六年三月十日、同年月二十三日以及同年月二十四日。
五、復按商人、製造人、手工業人所供給之商品及產物之代價的請求權，因二年間不
    行使而消滅，民法第一百二十七條第八款固然定有明文。惟按消滅時效因請求、
    承認、起訴而中斷，所謂承認，指義務人向請求權人表示認其請求權存在之觀念
    通知而言，又承認不以明示為限，默示的承認，如請求緩期清償、支付利息等，
    亦有承認之效力，最高法院著有五十一年台上字第一二一六號判例可資參照。上
    訴人雖主張本件三筆貨款已罹於時效，惟被上訴人則主張上訴人曾於八十六年七
    月間向李建民及蕭錫煌承認對被上訴人公司尚積欠本件三筆貨款未為清償，應生
    消滅時效中斷之效力。經查：
（一）證人即被上訴人公司之法務部門主管李建民於原審證稱：曾參與處理本件三筆
      貨款，第一次約於八十六年七月間，伊與被上訴人公司中區代表蕭錫煌到上訴
      人坐落屏東縣麟洛鄉養豬場與其商談本件三筆貨款之清償事宜，當時上訴人表
      示因發生口蹄疫事件致其財務發生困難，尚無資力清償本件三筆貨款等語。（
      見原審八十八年七月九日言詞辯論筆錄）
（二）證人蕭錫煌於原審證稱：曾參與處理本件三筆貨款，約於八十六年七月間，伊
      與被上訴人公司之法務部門主管到上訴人坐落屏東縣麟洛鄉養豬場與其商談本
      件三筆貨款之清償事宜，當時上訴人表示因發生口蹄疫事件致其財務發生困難
      ，尚無資力清償本件三筆貨款等語。（見原審八十八年七月九日言詞辯論筆錄
      ）
（三）經核上開二位證人經隔訊問所證述情節大致相符，並與前揭被上訴人所稱於口
      蹄疫事件發生前之貨款，如於交付貨物二個月後未收受買受人之匯款將對其進
      行催收程序乙節相符，尚難認有何瑕疵可指，參照最高法院五十三年台上字第
      二六七三號判例意旨，自可將之採為判決基礎。
（四）本件三筆貨款之清償期分別為八十六年三月十日、同年月二十三日以及同年月
      二十四日已如前述，則其請求權原分別以八十八年三月十日及同年三月二十三
      日以及同年三月二十四日為其消滅時效期間之末日，嗣因上訴人曾於同年七月
      間向被上訴人公司之法務部門主管及業務主任為承認本件三筆貨款之觀念通知
      ，致本件三筆貨款之請求權的消滅時效自此中斷並從行起算，而延至二年後之
      七月即八十八年七月間始罹於時效。是被上訴人於八十八年三月二十三日提起
      本件訴訟時，原分別以八十八年年三月二十三日以及同年三月二十四日為其消
      滅時效期間末日的二筆貨款之請求權，仍未無罹於時效，至原以八十八年三月
      十日為消滅時效期間末日的第一筆貨款之請求權，亦因上訴人曾於八十六年七
      月間向被上訴人為承認之觀念通知，致其請求權的消滅時效自此中斷並重行起
      算，延至八十八年七月間始罹於時效，是上訴人以時效為抗辯，尚非可取。
六、綜上所述，被上訴人主張上訴人尚未清償貨款共計三十六萬五千一百八十九元為
    可採信，從而被上訴人本於買賣關係請求上訴人給付上開金額及其法定遲延利息
    ，自應予准許。原審判命上訴人如數給付，於法並無不合，上訴意旨指摘原判決
    為不當，求予廢棄改判，為無理由，應予駁回其上訴。
據上論結，本件上訴為無理由，依民法第四百三十六條之一第三項、第四百四十九條
第一項、第七十八條，判決如主文。
中      華      民      國    八十九    年      九      月    二十      日
                                    臺灣屏東地方法院民事第二庭
~B審判長法官  洪有川
~B法      官  王致傑
~B法      官  賴秀雯
右為正本係照原本作成。
本判決不得上訴。
~B法院書記官  滕一珍
中      華      民      國    八十九    年      九      月     二十     日


司法院資訊處製作；財團法人民間司法改革基金會備份。
